【裁判字號】    89,上易,1524
【裁判日期】    890311
【裁判案由】    竊盜等
【裁判全文】
臺灣高等法院刑事判決                          八十九年度上易字第一五二四號
    上  訴  人  臺灣臺北地方法院檢察署檢察官
    上  訴  人  乙○○
    即  被  告
    選任辯護人  徐揆智律師
                李淑妃
    被      告  甲○○
    被      告  丁○○
    右二人共同
    選任辯護人  劉大文律師
右上訴人因被告竊盜等案件，不服臺灣臺北地方法院八十八年度易字第三三六一號，
中華民國八十九年三月十一日第一審判決（起訴案號：臺灣臺北地方法院檢察署八十
八年度調偵字第三一一號、第四一七號）提起上訴，本院判決如左：
    主  文
原判決關於乙○○竊盜暨定執行刑、丁○○部分均撤銷。
乙○○被訴竊盜部分無罪。
丁○○以加害財產之事恐嚇他人，致生危害於安全，處拘役肆拾日。如易科罰金，以
參佰元折算壹日。
其他上訴駁回。
    事  實
一、乙○○係臺北市○○路○段六八六號金鶴大樓十二樓住戶，與其同樓鄰居甲○○
    因垃圾等問題時有糾擾，感情不睦，於民國（下同）八十七年十二月二十七日下
    午五時許，甲○○懷疑乙○○竊取金鶴大樓十二樓、十三樓樓梯間之窗戶玻璃二
    片及其置於門前之拖鞋，與其夫戊○二人在該處與乙○○爭執，甲○○與乙○○
    即互扯頭髮，甲○○竟基於傷害之犯意，徒手抓傷乙○○之左臉頰成傷。
二、丁○○、陳廷芳係夫妻關係，其二人與乙○○均係在臺北市○○街夜市擺攤之攤
    販，丁○○因懷疑乙○○與陳廷芳有染，即自八十六年間某日起迄八十八年三月
    二十七日止，先後多次以電話辱罵乙○○，且以加害財產之事恐嚇乙○○稱：「
    乙○○妳今晚出來擺，我絕對鬧妳，妳不能在饒河街擺攤，妳要是在饒河街擺攤
    ，我一定跟妳翻，妳爛女人，....，妳在饒河街我一定鬧妳」等語，致乙○○心
    生畏懼而生危害於安全。
三、八十八年三月二十七日夜間八時三十分許，乙○○與丁○○在饒河街四十四號前
    因故發生爭執相互拉扯，乙○○竟基於普通傷害之概括犯意，徒手毆傷丁○○，
    丁○○之夫陳廷芳見狀即上前勸阻，欲拉開二人，乙○○續前之概括犯意，出手
    糾住陳廷芳胸前衣領不放並抓傷陳廷芳胸部，造成丁○○左上臂瘀傷（二乘三公
    分）、右手腕及右上臂擦傷瘀傷（０點五乘０點一公分、一乘０點一公分、三乘
    四公分），陳廷芳前胸擦傷二處（一乘０點二公分與三乘０點一公分）之傷害。
四、案經乙○○、丁○○、陳廷芳訴由臺北市政府警察局松山分局移送臺灣臺北地方
    法院檢察署檢察官偵查起訴。
    理  由
壹、乙○○傷害部分：
一、訊據上訴人即被告乙○○否認有傷害之犯行，辯稱：「未毆打丁○○，因李女（
    應係丁○○）打電話來，伊報警，警察請伊到四○號樓下等，李女（應係丁○○
    ）懷疑伊與其先生有染」云云。
二、經查：
(一)、被告乙○○之傷害犯行業據陳廷芳、丁○○先後於警訊、偵查、原審指訴甚詳（
    一０八八四號偵查卷第六頁反面、第七頁、四一七號偵查卷第九頁），復有丁○○左上臂瘀傷（二乘三公分）、右手腕及右上臂擦傷瘀傷（０點五乘０點一公分
    、一乘０點一公分、三乘四公分），陳廷芳前胸擦傷二處（一乘０點二公分與三
    乘０點一公分）之驗傷診斷書二張附卷足憑（同上卷第十二頁）。
(二)、在場目擊證人黃麗燕所證：「是四十八號商家，有看到段提著手提袋走到四六號
    站在走廊上，好像在等什麼，後來她突然跑很快到四○號，剛開始打架伊未看到
    ，伊把手上事作完跑過去看時，看到乙○○手抓陳廷芳的胸部，之後抓著領子不
    放，陳想掙開也沒有掙開，至於丁○○與乙○○打架伊未看到，有看到乙○○在
    追丁○○，這是在抓傷前之事，他們從警局來後，有看到丁○○有受傷」等語（
    原審卷第四五頁），核與告訴人陳廷芳、丁○○指訴被告傷害情節相符，而被告
    乙○○於原審中亦供承有拉扯陳廷芳之衣領及追丁○○等情（原審卷第四五頁反
    面），足見應有拉扯與傷害情形。
(三)、綜上，告訴人丁○○及陳廷芳之指訴應可採信，被告乙○○所辯無非卸責，此部
    分事證明確，其犯行應堪認定。
二、核被告乙○○所為，係犯刑法第二百七十七條第一項之傷害罪，被告乙○○先後
    二次傷害犯行，時間緊接，犯罪構成要件相同，顯係基於概括之犯意為之，應依
    刑法第五十六條之規定論以一罪，並加重其刑，公訴人認被告乙○○係以一行為
    傷害致丁○○、陳廷芳二人受傷，然被告乙○○先毆傷丁○○後再抓傷陳廷芳，
    顯係先後連續二行為致上開二人受傷，並非一行為觸犯數罪名，公訴人認係想像
    競合，容有誤會。原審認被告乙○○罪證明確，並適用刑法第五十六條、第二百
    七十七條第一項、第四十一條，罰金罰鍰提高標準條例第一條前段、第二條之規
    定，審酌被告乙○○之犯罪動機、被告乙○○因丁○○多次打電話騷擾而與丁○○、陳廷芳衝突、目的、手段、乙○○連續傷害二人，被害人丁○○、陳廷芳等
    人之傷勢尚非嚴重，及犯罪後否認犯行等一切情狀，量處被告拘役肆拾日，並諭
    拘役易科罰金之折算標準，經核原判決此部分認事用法並無不合，量刑之諭知，
    亦屬妥適，上訴人即被告乙○○上訴意旨仍執前詞否認犯罪，指摘原判決此部分
    不當為無理由，應予駁回。
貳、乙○○被訴竊盜部分：
一、公訴意旨以：乙○○係臺北市○○路○段六八六號金鶴大樓住戶，竟意圖為自己
    不法之所有，於八十七年十二月二十七日前二、三日間某日，在臺北市○○路○
    段金鶴大樓十二樓、十三樓間，竊取金鶴大樓十二樓、十三樓樓梯間之窗戶二片
    ，得手後據為己有，其後同樓之住戶甲○○因發覺樓梯間之窗戶業已遭竊，且其
置於屋前之拖鞋亦已遭失竊，乃懷疑係乙○○所為，即於同年月二十七日下午五
    時許，夥同其夫戊○一同前往臺北市○○路○段六八六號十二樓乙○○之住處，
    欲與乙○○理論，詎乙○○與甲○○二人竟因此而發生爭執，進而拉扯，甲○○
    遂出手抓傷乙○○之左臉頰。因認乙○○所為除前開傷害罪嫌外，尚犯刑法第三
    百二十條第一項竊盜罪嫌。
二、按犯罪事實，應依證據認定之，無證據不得推定其犯罪事實；又不能證明被告犯
    罪者，應諭知無罪之判決，刑事訴訟法第一百五十四條、第三百零一條第一項分
    別定有明文。次按刑事訴訟法上所謂認定犯罪事實之證據，係指足以認定被告確
    有犯罪行為之積極證據而言，該項證據自須適合於被告犯罪事實之認定，始得採
    為斷罪資料。如未能發現相當證據，或證據不足以證明，自不能以推測或擬制之
    方法，以為裁判之基礎。又刑事訴訟上證明之資料，無論其為直接或間接證據，
    均須達於通常一般之人均不致有所懷疑，而得確信其為真實之程度，始得據為有
    罪之認定，若其關於被告是否犯罪之證明未能達此程度，而有合理性懷疑之存在
    ，致使無從形成有罪之確信，根據「罪證有疑，利於被告」之證據法則，即不得
    遽為不利被告之認定，分別有最高法院二十九年上字第三一○五號、四十年臺上
    字第八六號、七十六年臺上字第四九八六號判例可資參照。又刑法上之竊盜罪，
    須意圖為自己或第三人不法之所有，而取他人之所有物，為其成立要件。
三、公訴人認被告乙○○涉嫌竊盜，係以甲○○與戊○指訴，證人即金頂大樓管理委
    員會主任委員丙○○證稱：「我們會同警員在乙○○家，找到大樓鋁製玻璃」等
    語（原審卷第七三頁反面），被告乙○○雖稱同棟大樓住戶所寄放，但無法提供
    年籍資料與住處以供查證，並有贓物領據可憑等為其論據。
四、訊據上訴人即被告乙○○固不否認該大樓十二、十三樓樓梯間窗戶係在其住處找
    出等情，惟否認有何竊盜之犯行，辯稱略以：「該處樓梯間為甲○○所佔用而妨
    害安全，窗戶係住戶們為防萬一先予拆下，暫置伊家，甲○○常把雜物置於樓梯
    間，住戶勸阻不聽，拆下（窗戶）的住戶他沒說他的名字，管理員也知道這件事
    ，她年紀很大，可能叫張月珍」等語。
五、經查：
(一)、本件係經警於八十七年十二月二十七日下午十七時許，在臺北市○○路○段六八
    段六八六號金鶴大樓十二樓、三樓乙○○住處內，查獲該大樓十二、三樓樓梯間
    之窗戶二片，此業據被告乙○○於警訊、偵查坦承（五四一號偵查卷第五頁、第
    二五頁反面），核與證人即同大樓管理委員主任委員丙○○於警訊稱該二片窗戶
    在被告住處查獲之情相同（五四一號偵查卷第十一頁、第三三頁反面），並有丙○○出具之贓物領據在卷可查（同上卷第十二頁），被告於警訊、偵查中否認拆
    下窗戶，先後辯稱：「係同大樓住戶不詳男子於查獲日前約二至三日置於其住處
    客廳右側，且未獲大樓管理委員會代管。是其他住戶寄放」（五四一號偵查卷第
    五頁反面、第二五頁反面、三一一號偵查卷第十四頁反面）等語，應非可採，而
    本案緣起為甲○○質問被告乙○○有無取走其家所有鞋子與樓梯間窗戶，雙方爭
    執拉扯後，經警到場處理，在被告乙○○住處內查獲得前開樓梯間窗戶二片，此
    業據證人丙○○、甲○○分別於警訊偵查中陳明，足見縱在被告乙○○住處查獲
    前開窗戶二片，但其與同樓之住戶甲○○早因相鄰問題而有糾葛，是其取走該二
    窗戶之動機為何，已值商榷。
(二)、被告乙○○與甲○○及戊○夫婦為同大樓住戶，二家常為住處門口樓梯間堆積垃
    圾與戊○與甲○○使用頂樓雜亂堆積物品等事，而在此之前已有多次爭執，被告
    乙○○並將李玉業住處門外鞋櫃內鞋子丟到通往十一樓之樓梯間與十一樓，而被
    告乙○○將十二、三樓樓梯間窗戶二片拆下來之主要目的為：「造成風與來襲時
    ，雨水由窗戶灌入，隨樓梯而下甲○○與戊○家門口，浸濕其住處門口，戊○與
    甲○○夫妻乃於八十七年十二月二十七日報警處理」，此由戊○所撰之書狀（附
    現場圖）、現場相片五張（五四一號偵查卷第三六頁、相片卷尾證物袋），已可
    明知，而依被告所具答辯狀所載之因在其住處牆壁被戊○夫婦放置垃圾箱，將頂
    樓加蓋出租，大門被戊○兒子以快乾液注入門鎖，而無法開門等情（五四一號偵
    查卷第三八頁反面），亦知被告乙○○與戊○夫婦之爭執屬實，則依前開證據，
    顯見被告乙○○與戊○與甲○○夫妻應係同為該大樓十二樓住戶之垃圾問題爭執
    ，被告乙○○取下十二、三樓樓梯間窗戶二片之目的，在讓與水由窗戶打進來後
    ，流到戊○與甲○○住處門口甚明，此與證人即大樓管理員張月珍證稱：「玻璃
    取下雨會潑進來」等語（本院卷第六一頁反面）相同，並有該大樓頂樓髒亂堆積
    雜物之相片在卷可查（本院卷第八九頁至第九九頁）是被告乙○○取下該二片窗
    戶之目的，應無將之據為己有之不法所有意圖甚明。
(三)、綜上，被告乙○○取走窗戶之動機應非據為己有，而係與甲○○之同樓居住糾紛
    ，欲藉此使雨水流入後，使李玉業無法在樓梯處堆積物品，是其辯稱無意圖為自
    己不法所有之意圖應可採信。此外，復查無其他積極證據足資認定被告乙○○涉
    有竊盜罪嫌，既不能證明被告此部分犯罪，根據「罪證有疑，利於被告」之證據
    法則，依法應為無罪之諭知。原審疏未詳察，遽對被告乙○○論罪科刑尚有未洽
    ，本件被告乙○○上訴意旨否認犯竊盜罪，指摘原判決此部分不當為有理由，應
    將原判決關於被告乙○○竊盜部分暨定執行刑部分撤銷改判，另為無罪之諭知。
參、甲○○部分：
一、訊據被告甲○○固不否認有與乙○○拉扯，然否認有何傷害之犯行，辯稱略以：
    「乙○○將垃圾放在伊門口，並把伊家鞋子拿去丟掉，伊去理論，也叫管理員來
    看，乙○○將廢紙塞於伊鐵門，並將窗戶拆走，警察在段女家搜到，乙○○抓住
    伊頭髮，打伊頭髮脖子，伊也反抗抓伊頭髮，沒有抓傷她的臉」云云。
二、然查：
(一)、右揭事實業據乙○○於警訊、偵查指訴甚詳（五四一號偵查卷第五頁反面、第二
    五頁反面、第十四頁反面），而被告甲○○於警訊、偵查、原審中亦坦承於前開
    時地與乙○○拉扯（五四一號偵查卷第七頁反面），核與戊○於警訊所稱見及甲○○與乙○○拉扯之情相同（五四一號偵查卷第九頁反面、第二六頁），另被告
    甲○○與乙○○確有拉扯等情，亦據證人丙○○於偵查、原審證述明確（五四一
    號偵查卷第九頁反面），而告訴人乙○○之傷勢，並據檢察官於八十七年十二月
    二十七日偵訊時勘驗屬實，被告甲○○辯稱未抓傷乙○○云云，應不可採信。
(二)、至證人丙○○於原審雖證稱：「未見乙○○受傷，李有說他受傷，但當時未看到
    」等語，然告訴人乙○○與事發當日即經檢察官勘驗確有該左臉頰抓傷傷勢屬實
    （五四一號偵查卷第二五頁反面），是證人丙○○所證或係誤記，尚不足為被告
    甲○○有利之認定。
(三)、綜上，被告甲○○所辯無非卸責之詞，告訴人乙○○之指訴應可採信，其犯罪事
    證明確，犯行足堪認定。
三、核被告甲○○所為，係犯刑法第二百七十七條第一項之傷害罪。原審認被告甲○○罪證明確，並適用刑法第二百七十七條第一項、第四十二條第二項、罰金罰鍰
    提高標準條例第一條前段、第二條之規定，審酌被告甲○○之犯罪動機、被告甲○○報警指乙○○竊取鞋子及窗戶致與乙○○發生拉扯致罹傷害罪、目的、手段
    、被害人乙○○之傷勢尚非嚴重，及犯罪後否認犯行等一切情狀，量處被告甲○○傷害人之身體，處罰金參仟元，如易服勞役，以參佰元折算壹日。經核原判決
    此部分，認事用法並無不合，量刑之諭知亦屬妥適，檢察官循告訴人乙○○之請
    ，以乙○○於傷害丁○○、陳廷芳部分被判處拘役肆拾日，而就甲○○部分確僅
    判處罰金，顯違公平原則而屬輕判等語，提起上訴。然查甲○○於前開時地與乙○○拉扯，受乙○○受傷害部分，已據甲○○告訴，檢察官疏未依法處理，而乙○○與甲○○及丁○○、陳廷芳之爭執與傷害情節各不相同，已詳敘於前，告訴
    人援引不同傷害情節與結果，認原判決量刑過輕，指摘原判決此部分不當為無理
    由，應予駁回。
肆、李寶貝部分：
一、訊據被告丁○○否認前開恐嚇犯行，辯稱略以：「我沒有罵她也沒有恐嚇她」等
    語。
二、惟查：
(一)、右開事實業據告訴人乙○○指訴甚詳（一０八八四號偵查卷第五頁、第九頁反面
    、四一七號偵查卷第八頁反面），並有電話錄音譯文在卷可查，該譯文與當庭播
    放之錄音內容相符（本院卷第一二五頁），而該譯文內容除有：「乙○○妳今晚
    出來擺，我絕對鬧妳，妳不能在饒河街擺攤，妳要是在饒河街擺攤，我一定跟妳
    翻，妳爛女人，....，妳在饒河街我一定鬧妳」等語外（見四一七號偵查卷第十
    八頁錄音譯文），更有漫罵乙○○為國際妓女等不堪入耳之詞句（四一七號偵查
    卷第十九頁），足見已有詆譭恐嚇之情事，是乙○○稱其心生畏懼，因而報警，
    警方告知仍可擺攤之情，應可採信。
(二)、丁○○、陳廷芳係夫妻關係，業經核對身分證明記明筆錄在卷，而陳廷芳於警訊
    已陳明乙○○曾邀其至住處（一０八八四號偵查卷第十頁），核與丁○○於原審
    稱乙○○將陳廷芳帶至其住處等語（原審卷第二八頁）相同，是丁○○顯因懷疑
    乙○○與陳廷芳有染，而生嫌隙。被告丁○○於原審並坦稱自八十六、七年間開
    始打電話給乙○○（原審卷第二九頁），其雖否認乙○○所提錄音即自八十六年
    間某日起迄八十八年三月二十七日止，先後多次以電話辱罵乙○○，且出言恫嚇
    乙○○稱：「乙○○妳今晚出來擺，我絕對鬧妳，妳不能在饒河街擺攤，妳要是
    在饒河街擺攤，我一定跟妳翻，妳爛女人，....，妳在饒河街我一定鬧妳」等語
    （見四一七號偵查卷第十八頁錄音譯文）為其聲音，但經送請法務部調查局為聲
    紋鑑定後，確為被告丁○○之聲音，此有法務部調查局鑑驗通知書在卷可查（本
    院卷第一五五頁），而乙○○亦曾報警，復有本院公務電話紀錄在卷可憑（本院
    卷第五十頁），足見被告丁○○所辯並不可採。
(三)、綜上，被告李寶貝所辯無非卸責之詞，告訴人乙○○之指訴應可採信，被告恐嚇
    犯罪事證明確，犯行足堪認定。
三、核被告丁○○所為，係犯刑法第三百零五條之以加害財產之事恐嚇他人，致生危
    害於安全罪。原審未播放勘驗錄音帶與譯文逕以：「本件告訴人乙○○與被告丁○○間，因丁○○認告訴人乙○○與陳廷芳有染而連續多次打電話至段家教訓乙○○，其間已有嫌隙多年，本件與除告訴人乙○○指訴外，尚有告訴人乙○○所
    提出之錄音帶為證，然經告訴人將錄音帶譯成文字，經本院查核僅係被告丁○○
    質問告訴人乙○○或勸阻乙○○接近陳廷芳等情，並無何被告丁○○恐嚇告訴人
    乙○○不許擺攤，否則將翻攤等字眼，是告訴人乙○○所提之錄音帶自不足為被
    告丁○○不利之認定，至告訴人乙○○既與被告丁○○有上開嫌隙，自難僅憑告
    訴人片面之指訴為認罪之依據」等情，遽為被告無罪之諭知，自難謂洽，檢察官
    上訴意旨以：『乙○○於偵查中所提出之錄音譯文，即有丁○○向乙○○稱：「
    乙○○妳今晚出來擺，我絕對鬧妳，妳不能在饒河街擺攤，妳要是在饒河街擺攤
    ，我一定跟妳翻，妳爛女人，....，妳在饒河街我一定鬧妳」等語，有錄音帶與
    譯文附卷足憑，造成致乙○○心生畏懼，而不敢擺攤，被告所為已該當於刑法第
    三百零五條之構成要件』等語，指摘原判決就被告丁○○部分諭知無罪為不當，
    非無理由，自應由本院將原判決關於被告丁○○部分撤銷改判，爰審酌被告丁○○之犯罪動機、被告乙○○因丁○○多次打電話騷擾與恐嚇而與丁○○、陳廷芳
    衝突、目的、手段、犯罪後推諉態度，經勘驗播放錄音帶後，仍否認為其所為，
    且其電話內容涉有前開不當言詞等一切情狀，量處拘役肆拾日，並諭知拘役易科
    罰金之折算標準。
伍、被告乙○○於八十七年十二月二十七日下午五時許，在臺北市○○路○段六八六
    號金鶴大樓十二樓與戊○、甲○○夫婦爭執，甲○○與乙○○即互扯頭髮，甲○○竟基於傷害之犯意，徒手抓傷乙○○之左臉頰成傷，另乙○○亦基於傷害之犯
    意，徒手抓傷甲○○，致甲○○受有後頸部瘀腫傷及擦傷五乘五公分之傷害，案
    經甲○○在警訊、偵查中陳明告訴，並於偵查中提出診斷證明書（八十八年度調
    偵字第三一一號偵查卷第十一頁），惟檢察官就此部分並未起訴，而此部分與被
    告乙○○於八十八年三月二十七日二十時三十分許，在臺北市○○街四十四號前
    傷害陳廷芳、丁○○之犯行，時間相隔四月之久，被害人與爭執事件復非相同，
    是應非基於概括犯意所為，而非連續犯行為。另八十八年三月二十七日夜間八時
    三十分許，乙○○與丁○○在饒河街四十四號前因故發生爭執相互拉扯，乙○○
    亦於警訊中陳明受有傷害，並陳稱對丁○○，丁○○之夫陳廷芳提出傷害告訴，
    惟檢察官僅起訴乙○○，未對乙○○告訴陳廷芳、丁○○二人傷害部分，作任何
    處理。以上二部分宜由檢察官另依法處理，附此敘明。
據上論斷，應依刑事訴訟法第三百六十八條、第三百六十九條第一項前段、第三百六
十四條、第二百九十九條第一項前段、第三百零一條第一項，刑法第三百零五條、第
四十一條，罰金罰鍰提高標準條例第一條前段、第二條，判決如主文。
本案經檢察官王安明到庭執行職務。
中      華      民      國    八十九    年      八      月      九      日
                              臺灣高等法院刑事第七庭
                                  審判長法  官  吳  啟  民
                  法  官  林  瑞  斌
                                        法  官  施  俊  堯
右正本證明與原本無異。
不得上訴。
                                        書記官  顏  志  豪
中      華      民      國    八十九    年      八      月     十一     日
附錄：本案論罪科刑法條全文
刑法第二百七十七條：
傷害人之身體或健康者，處三年以下有期徒刑，拘役或一千元以下罰金。
犯前項之罪，因而致人於死者，處無期徒或七年以上有期徒刑，致重傷者，處三年以
上、十年以下有期徒刑。
刑法第三百零五條：
以加害生命、身體、自由、名譽、財產之事恐嚇他人，致生危害於安全者，處二年以
下有期徒刑、拘役或三百元以下罰金。


司法院資訊處製作；財團法人民間司法改革基金會備份。
